臺灣臺南地方法院民事裁定
110年度消債更字第88號
債  務  人  陳雅君  

代  理  人  洪銘憲律師
上列當事人因消費者債務清理事件聲請更生，本院裁定如下：
    主    文
債務人陳雅君自民國110年5月18日下午5時起開始更生程序，並
命司法事務官進行本件更生程序。
    理    由
一、按本條例所稱消費者，指5年內未從事營業活動或從事小規
    模營業活動之自然人。前項小規模營業指營業額平均每月新
    臺幣（下同）20萬元以下者。前項所定數額，司法院得因情
    勢需要，以命令增減之。債務人不能清償債務或有不能清償
    之虞，且無擔保或無優先權之債務總額未逾12,000,000元者
    ，於法院裁定開始清算程序或宣告破產前，得向法院聲請更
    生。債務人對於金融機構負債務者，在聲請更生或清算前，
    應向最大債權金融機構請求協商債務清償方案，或向其住、
    居所地之法院或鄉、鎮、市、區調解委員會聲請債務清理之
    調解；協商或調解成立者，債務人不得聲請更生或清算，但
    因不可歸責於己之事由，致履行有困難者，不在此限。又法
    院開始更生程序之裁定，應載明年、月、日、時，並即時發
    生效力；法院裁定開始更生或清算程序後，得命司法事務官
    進行更生或清算程序，必要時得選任律師、會計師或其他適
    當之自然人或法人為監督人或管理人。消費者債務清理條例
    (下稱消債條例)第2條、第3條、第16條第1項、第42條第1項
    、第45條第1項、第151條第1項、第7項分別定有明文。
二、本件聲請意旨略以：債務人積欠無擔保或無優先權債務總額
    約5,307,041元，為清理債務，前向本院聲請消債者債務清
    理前置調解（110年度南司消債調字第55號，下稱調字卷）
    ，最大債權金融機構台新國際商業銀行股份有限公司（下稱
    台新銀行）調解時因債務人無能力清償，未提出還款方案，
    致調解不成立。債務人目前於自家曬虱目魚販售，有時擺攤
    賣烤虱目魚，每月收入約為18,000元，為從事小規模營業活
    動之自然人。上開收入扣除每月生活費後，已無能力再清償
    前揭債務，且名下並無任何財產，所欠債務未逾1,200萬元
    ，亦未經法院裁定開始清算程序或宣告破產。為此，爰依消
    債條例提出本件更生之聲請等語。
三、經查：
  ㈠債務人主張之上開事實，業據其提出財產及收入狀況說明書
    、財政部南區國稅局107、108年度綜合所得稅各類所得資料
    清單暨全國財產稅總歸戶財產查詢清單、財團法人金融聯合
    徵信中心之當事人綜合信用報告等件為證(見調字卷第23至3
    9頁)，並經本院查詢債務人勞保資料(見本院卷第73至75頁)
    ，堪信為真。
　㈡債務人主張其於自家曬虱目魚販售，有時擺攤賣烤虱目魚，
    每月收入約為18,000元，為從事小規模營業活動之自然人乙
    節，有曬虱目魚之照片可證，且其名下並無其他資產。基此
    ，債務人主張每月收入18,000元之事實，堪屬可採，故其償
    債能力自應以上開金額為據。
  ㈢按消債條例立法目的係為使不幸陷入經濟困境之人得以清理
    債務、重建生活，並在清理債務過程中能適度保有符合人性
    尊嚴之最低基本生活所需，而非維持債務人過去慣常之寬裕
    生活型態，否則非僅有悖於消債條例之意旨，更係將債務人
    因個人浪費或財務管理失控之風險不當轉嫁予債權人負擔，
    顯非公允。故為妥適調整債務人與債權人及其他利害關係人
    間之權利義務關係，保障債權人獲得公平受償，並謀求消費
    者經濟生活之重建復甦機會，法院對於債務人每月必要生活
    費用之數額，自不可僅以債務人之主張為斷，而應參酌消債
    條例第64條之2第1項關於同條例第64條第2項第4款所稱必要
    生活費用之認定標準定之，方屬允洽。次按，債務人必要生
    活費用，以最近1年衛生福利部或直轄市政府所公告當地區
    每人每月最低生活費1.2倍定之，消債條例第64條之2第1項
    定有明文。復按債務人為使其有經濟復甦更生之機會，自應
    以誠實及信用之原則面對自己之債務，積極勉力謀求更生償
    債方案，除應積極開源努力勤奮工作以增加收入償還債務外
    ，尚須節流儉樸其生活需求而適當控制其生活費用支出，以
    達成勉力履行債務。而參酌臺南市110年度之每人每月最低
    生活費為13,304元，該生活費標準係按照政府最近1年平均
    每人消費支出（包括食品費、衣著鞋襪費、房租水電費、家
    居管理費、醫療保健費、交通通訊費、娛樂教育費及雜項支
    出）百分之60訂定，故消債條例事件之債務人每月生活費標
    準自堪以最近1年衛生福利部或直轄市政府所公告當地區每
    人每月最低生活費1.2倍即15,965元計之【計算式：13,304×
    1.2】，是債務人主張每月必要生活費用約16,500元，依上
    開說明，債務人之生活費應以15,965元為據。
  ㈣經本院函詢台新銀行陳報清償方案，台新銀行僅回覆債務人
    無力還款，致調解不成立。查台新銀行於調解時陳報各金融
    機構之債權合計6,331,519元(見調字卷第225頁)，倘分180
    期、零利率為清償方案，債務人每月應清償金額仍逾35,175
    元。
　㈤綜上各情，債務人每月所得約18,000元，扣除每月生活基本
    費用15,965元後，僅剩餘額2,035元【計算式：18,000元－15
    ,965元】，顯不足清償上開180期、每月每期給付35,175元
    之清償方案，則債務人之經濟狀況已有不能清償債務之虞，
    自有藉助更生制度調整其與債權人間之權利義務關係，重建
    其經濟生活之必要，故本件債務人聲請更生，應予准許。
四、綜上所陳，債務人為從事小規模營業活動之自然人，有不能
    清償債務之情形，復未經本院裁定開始更生程序或宣告破產
    ，又無消債條例第6條第3項、第82條第2項所定法院得駁回
    聲請，或消債條例第8條所定法院應駁回聲請之事由存在，
    債務人聲請更生，應屬有據。
五、末按，法院裁定開始更生或清算程序後，得命司法事務官進
    行更生或清算程序，必要時得選任律師、會計師或其他適當
    之自然人或法人為監督人或管理人，消債條例第16條第1項
    定有明文。本件既經本院裁定開始更生程序，爰併依前開規
    定，命司法事務官進行更生程序。
中　　華　　民　　國　　110 　年　　5 　　月　　18　　日
                  民事第四庭    法  官　王淑惠
上開裁定正本核與原本無異。
本裁定不得抗告。
本裁定已於110年5月18日下午5時公告。
中　　華　　民　　國　　110 　年　　5 　　月　　18　　日
                                書記官　洪凌婷